【裁判字號】    89,自,17
【裁判日期】    890629
【裁判案由】    詐欺
【裁判全文】
臺灣花蓮地方法院刑事判決                            八十九年度自字第一七號
    自  訴  人  甲○○
    被      告  乙○○
                丙○○
右列被告等因詐欺案件，經自訴人提起自訴，本院判決如左：
    主  文
乙○○、丙○○均無罪。
    理  由
一、自訴意旨略以：被告乙○○於民國（以下同）八十七年八月間參與自訴人甲○○
    所招募之外標互助會，每會新台幣（下同）一萬元，會員連同會首共十七人，被
    告乙○○則為其妻丙○○之保證人。被告乙○○於八十七年十二月二十五日第三
    次開標時得標，自訴人依約給付十七萬標金予林女，並由被告丙○○簽發十三萬
    六千三百元面額之本票交付自訴人以憑擔保日後之死會會款。然事後被告等竟未
    依約給付分文死會會款，經自訴人前往其等設於花蓮縣玉里鎮之住處查訪均無所
    獲，顯見被告二人於標會之初即知無力償還會款而有詐欺之預謀，並故以簽發之
    本票為行騙工具，而後一走了之，因認被告二人共犯詐欺罪名云云。
二、按犯罪事實應依證據認定之，無證據不得推定其犯罪事實；又不能證明被告犯罪
    或其行為不罰者，應諭知無罪之判決，刑事訴訟法第一百五十四條及第三百零一
    條第一項分別定有明文。再自訴人之指訴，係以使被告受刑事訴追為目的，是其
    陳述是否與事實相符，仍應調查其他證據以資審認，最高法院五十二年台上字第
    一三００號判例意旨足資參照。
三、本件自訴人認被告二人涉犯詐欺犯行，無非以被告乙○○於得標後未依約給付死
    會會款，而被告丙○○與之為夫妻關係，復為被告乙○○之保證人，且簽發上開
    本票保證日後死會會款之給付，二人竟均未依約給付死會會款之事實，為其論據
    。訊據被告二人固供承由被告乙○○參加前述自訴人招募之互助會，並於上開時
    間得標收領標金而成為死會會員，且未依約給付全部會款之事實，但均堅詞否認
    故行詐欺，共同辯稱伊等於標會時並無施詐之意思，得標後因被告丙○○失至工
    作且被告乙○○生產需款支應，故而未能按期給付會款，但伊等亦已盡力繳交會
    款，並非全未給付分文，伊等願意自即日起按月賠付自訴人七千元等語。
四、經查系爭互助會係自八十七年八月二十五日起會，採外標制，被告乙○○於同年
    十二月（第五會）以四千五百元利息得標（故此後每月應繳死會會款一萬四千五
    百元）。未得標之前繳交活會會款情形正常，但得標後尚依約於八十八年一月間
    依約繳交次會一萬四千五百元，此後繳款情形即不正常，而後尚於八十八年四月
    給付一萬七千元、六月及八月各給付一萬元，九月給付一萬二千元等情，已據自
    訴人及被告乙○○一致陳明在卷，並有自訴人提出之欠款與給付明細表一紙在卷
    可稽，故自訴人以書狀陳稱被告乙○○「笫三會得標」、且得標後「未給付分文
    」，與事實即有未符。被告乙○○既於第五會始行得標，得標後又於次月仍按月
    繳交應付之死會會款後，雖開始呈現繳款異常情形，但仍於八十八年四月給付多
    於該月應繳會款之一萬七千元，顯見被告乙○○確有彌補當年二、三月間未依約
    繳交會款差額之意願，林女復於同年六、七月各給付一萬與一萬二千元，堪信其
    仍勉力於清償部分會款債務，如此即難認被告乙○○於加入互助會之初或參與競
    標之時，即存有詐欺之意思。而被告丙○○於其妻得標後簽發本票以保證日後死
    會會款債務之履行，經核與民間互助會之運作常情吻合，同難認為該簽發票據之
    行為係遂行詐欺之手段。再查被告乙○○、丙○○二人所提按月給付七千元以分
    期清償會款債務之建議，亦獲自訴人同意，並自八十九年六月十五日本件審理時
    開始給付等情，復據本院記明在卷。益徵被告二人自始並無詐欺之犯意與犯行，
    故被告等辯稱其二人因工作不順利且時值被告乙○○生產故未能依約按時給付死
    會會款等情，即屬可信。此外復查無任何積極證據證明被告二人犯罪，本件核屬
    民事糾葛，依法自應為被告二人無罪之判決。自訴人徒以被告等未能依約清償會
    款債務，即率爾提起自訴入人於罪，殊有未當，併予指明。
據上論斷，應依刑事訴訟法第三百四十三條、第三百零一條第一項，判決如主文。
中      華      民      國    八十九    年      六      月    二十九    日
                              臺灣花蓮地方法院刑二庭
    法  官  陳  欽  賢
右正本證明與原本無異。
如對本判決不服，應於送達後十日內，向本院提出上訴狀。（應抄附繕本）告訴人或
被害人如對於本判決不服者，應具備理由請求檢察官上訴，其上訴期間之計算係以檢
察官收受判決正本之日期為準。
                                  法院書記官
中      華      民      國    八十九    年      七      月      十七    日


司法院資訊處製作；財團法人民間司法改革基金會備份。
